【裁判字號】    92,交上訴,257
【裁判日期】    921219
【裁判案由】    公共危險等
【裁判全文】
臺灣高等法院刑事判決                          九十二年度交上訴字第二五七號
    上  訴  人
    即  被  告  乙○○
    選任辯護人  廖振洲律師
右上訴人因公共危險等案件，不服臺灣新竹地方法院九十二年度交訴字第二六號，中
華民國九十二年九月十九日第一審判決（起訴案號：臺灣新竹地方法院檢察署九十一
年度偵字第三○七九號），提起上訴，本院判決如左：
    主  文
原判決撤銷。
乙○○因過失致人於死，處有期徒刑壹年；又駕駛動力交通工具肇事，致人死傷而逃
逸，處有期徒刑貳年，應執行有期徒刑貳年拾月。
    事  實
一、乙○○曾於民國七十九年間因傷害案件，經本院判處有期徒刑四月確定，於八十
    年七月二十日執行完畢；又於九十一年間因竊盜案件，經臺灣新竹地方法院新竹
    簡易庭以九十一年度竹簡字第三○九號判決判處有期徒刑六月，於九十二年二月
    十三日甫經易科罰金執行完畢（不構成累犯）。
二、乙○○係汽車駕駛人，惟無駕駛執照，於民國九十一年四月二十日晚上九時許，
    駕駛其所有之車牌號碼ＤＬ─四○九一號自用小客車至新竹市○○路一九五號「
    海洋ＰＵＢ」（現改為「你在那裏ＴＶＰＵＢ」）飲酒，旋以行動電話先後四次
    邀約正在新竹市○○路「大茶壺」喝茶之友人季昌平（另經檢察官為不起訴處分
    ）、黃志宏前往共飲，季昌平遂於同日晚上十一時四、五十分許，獨自騎乘機車
    至「海洋ＰＵＢ」，黃志宏則駕駛自用小客車先搭載女友林綺銳返家後，亦隨後
    前往。旋乙○○與季昌平、黃志宏飲酒至翌（二十一）日凌晨一時許結束，季昌
    平、黃志宏即先後各自騎乘機車及駕駛自用小客車離開，乙○○亦與任職「海洋
    ＰＵＢ」之林小鈴寒喧後即駕駛前開車牌號碼ＤＬ─四○九一號自用小客車欲返
    回所任職之「荷竹園餐廳」宿舍即新竹市○○街二十二巷七十六號（起訴書誤載
    為武陵路住處），隨即沿新竹市○○路右轉民生路由東往西行駛。嗣於凌晨約一
    時十分許，行經民生路與中央路劃有行人穿越道之四岔路口時，雖依燈光號誌綠
    燈可繼續行進，惟仍應注意汽車行駛時，駕駛人應注意車前狀況，隨時採取必要
    之安全措施，以避免危險事故之發生，且行車速度，應依規定，汽車行近行人穿
    越道前，並應減速慢行。而依當時之路況係晴天、夜間有照明、路面為乾燥之柏
    油路面、無缺陷、無障礙物、視距良好，且該路段速限為時速四十公里，並無不
    能注意之情形，竟未注意車前狀況，且超速以時速六十至八十公里之高速行駛，
    復未減速慢行。適吳鶴齡騎乘車牌號碼ＨＳＴ─八六八號機車附載陳慶峰均未戴
    安全帽，沿中央路由北往南行駛至該四岔路口時，雖遇燈光號誌紅燈，惟因後方
    有警車追逐，乃未依燈光號誌紅燈暫停，而闖越紅燈，乙○○因而撞擊吳鶴齡騎
    乘上開車牌號碼ＨＳＴ─八六八號機車，致吳鶴齡、陳慶峰當場被撞彈飛跌落至
    民生路路邊，該機車並被推撞達九十三點三公尺遠，致吳鶴齡當場造成頭部鈍力
    損傷及全身多處撕裂傷、擦傷、骨折；陳慶峰亦當場造成腦幹出血（慢性硬腦膜
    下腔出血）、頭部外傷併腦挫傷、胸部及心臟挫傷、左股骨及脛骨腓骨骨折、骨
    盆骨折、（右側）第三及第四肋骨骨折、橫紋肌溶解症、腹部鈍傷等傷害。詎乙
    ○○明知已因駕駛前開車牌號碼ＤＬ─四○九一號自用小客車肇事致吳鶴齡、陳
    慶峰受重創，未即採救護或其他必要措施，亦未向警察機關報案，另基於肇事逃
    逸之犯意，未減速即駕車逃逸返回新竹市○○街二十二巷七十六號宿舍。適路人
    呂育嫺目睹案發經過，於凌晨一時十一分打電話報案，而吳鶴齡、陳慶峰雖經救
    護車到場緊急分別送往行政院衛生署新竹醫院及南門綜合醫院急救，然吳鶴齡仍
    因頭部鈍力損傷，延至當日（即九十一年四月二十一日）凌晨四時五十分不治死
    亡，陳慶峰則雖因急救倖免死亡，然仍因頭部之傷害呈現「輕度瀰漫性萎縮及右
    額葉之病變」，並因身體及腦部之傷害造成「一般疾患引起之精神障礙」及「一
    般疾患引起之性格變化」，雖可由精神藥物及心理行為治療加以部分改善，然依
    臨床之經驗，不易恢復原有之精神狀態，而造成精神障礙及性格變化於健康有重
    大難治之重傷害。嗣於九十一年四月二十四日晚上七時許，始在新竹市○○路一
    五七號之一經警循線報請檢察官逕行拘提乙○○到案查獲。
三、案經被害人吳鶴齡之父甲○○及被害人陳慶峰訴由新竹市警察局第二分局報告臺
    灣新竹地方法院檢察署檢察官偵查起訴。
    理  由
一、訊據被告乙○○雖對於九十一年四月二十日晚上九時許，至新竹市○○路一九五
    號「海洋ＰＵＢ」飲酒，並以行動電話多次邀約季昌平前往共飲，季昌平遂與黃
    志宏先後前往「海洋ＰＵＢ」，旋其與季昌平、黃志宏飲酒至翌日凌晨一時許結
    束，季昌平、黃志宏即先後各自騎乘機車及駕駛自用小客車離開，其亦隨後駕駛
    前開車牌號碼ＤＬ─四○九一號自用小客車欲返回其任職之「荷竹園餐廳」宿舍
    即新竹市○○街二十二巷七十六號等情供承不諱，惟矢口否認有何過失及肇事逃
    逸犯行，辯稱：季昌平於案發前一日向其借用車牌號碼ＤＬ─四○九一號自用小
    客車，故其於案發前一日晚上十時許係搭乘計程車前往「海洋ＰＵＢ」，嗣案發
    當日凌晨一時許，其雖駕駛上開自用小客車離開「海洋ＰＵＢ」，然其沿民族路
    行駛至接近民生路口附近時，即叫季昌平駕駛，季昌平則將所騎機車停在該處，
    其則躺在後座睡覺，肇事當時是季昌平駕駛，其有聽到撞擊聲云云。惟查：
（一）本件車禍肇事後逃逸之車輛係被告所有之車牌號碼ＤＬ─四○九一號自用小客
      車，有遺留現場之肇事車輛碎片扣案足資佐證。其中扣案燈罩碎片四片，經與
      被告所有被查獲時之車牌號碼ＤＬ─四○九一號自用小客車右前車頭大燈燈罩
      鑑驗結果，兩者斷裂之邊緣型態及其上紋路均相吻合，堪認扣案之現場遺留燈
      罩碎片四片均源自被告所有被查獲時之車牌號碼ＤＬ─四○九一號自用小客車
      右前車頭大燈燈罩，有內政部警政署刑事警察局九十一年五月二十三日刑鑑字
      第○九一○一一七二九七號鑑驗通知書及十張照片在卷可參（見第二三六一號
      偵查卷第六三至六九頁）。又採自被告所有被查獲時之車牌號碼ＤＬ─四○九
      一號自用小客車擋風玻璃上之人體肌肉組織，經與被害人陳慶峰之血液比對鑑
      驗結果，該人體肌肉組織ＤＮＡ亦確與被害人陳慶峰之ＤＮＡ─ＳＴＲ型別相
      同，亦有內政部警政署刑事警察局九十一年五月二十三日刑醫字第○九一○一
      ○五三八二號鑑驗書附卷可稽（見第二三六一號偵查卷第六二頁），足證本件
      車禍肇事後逃逸之車輛確係被告所有之車牌號碼ＤＬ─四○九一號自用小客車
      。
（二）被告雖否認肇事當時由其駕駛上開車輛，辯稱：車禍案發時之肇事駕駛人為季
      昌平云云，然查：
    １被告於警訊初訊時即明白供認：「於九十一年四月二十一日一時十分，在新竹
      市○○路與中央路口發生車禍：：：」「當時我是從中華路右轉民生路往經國
      路方向行駛，我速度約六十至八十公里，燈號為綠燈，對方是從中央路往東大
      路方向行駛，對方速度很快，燈號為紅燈」「當時我開我所有之自小客ＤＬ─
      四○九一三陽白色雅哥」「車輛右前保險桿破損，引擎蓋凹陷，擋風玻璃破裂
      」「（當時車上有無他人？）沒有，只有我一人」「（肇事後行蹤為何？）直
      接返回
      卷第十三頁反面至第十五頁）。參以本案係車禍發生後肇事者逃逸，經警方查
      訪新竹縣、市汽車材料行，始於九十一年四月二十四日循線認定被告及季昌平
      涉有重嫌，乃報請檢察官逕行將被告及季昌平拘提到案。而被告經警方到場告
      以涉有本案罪嫌，逕行拘提到案時，反應平順，並表示願接受逕行拘提。嗣被
      告經逕行拘提到案後，即自始坦承為肇事者，而自白犯行，甚至經警方告知證
      人賴豪晃已到場指認季昌平為肇事者（證人賴豪晃此部分之證述不可採，詳如
      後述），而一再籲其勿頂替犯行後，被告仍坦承犯行，堅稱其為肇事者等情，
      業據證人即查獲本案之新竹市警察局第二分局文華派出所警員李成夏於原審結
      證屬實（見原審卷第二一三至二一六頁），可見被告前揭警訊所為供述，顯係
      出於任意性自白。
    ２關於本件車禍發生之情形，經原審依新竹市警察局受理各類案件紀錄表上所記
      載之報案電話號碼（見原審卷第一八二頁），調取該報案人行動電話號碼之用
      戶資料（見原審卷第一九七頁）後，於九十二年八月二十九日傳喚證人呂育嫺
      到院證稱：「我看到整個車禍的經過，我當時走路從中央路穿越民生路往自由
      路的方向，我看到被撞擊的機車二人沒有戴安全帽，後面有警車在追，機車經
      過，我就：：：回頭看，當場看到肇事的車輛撞到機車，自小客車迎面撞到機
      車，被撞的兩個人就被撞飛起來掉落在路邊，機車的部分沒有特別注意，我沒
      有看到車內開車的人」「（肇事的車子有無停下來？）沒有，完全沒有減速就
      直接開走，也沒有暫停」「撞擊後車子立即開走」「（車子有無稍微停頓或是
      減速？）都沒有，原本肇事前車速就很快，撞擊到的時候也沒有減速就直接離
      開」（見原審卷第二一八至二一九頁）、「當時肇事的車輛是綠燈，被撞擊的
      機車因為後面有警車在追，是闖紅燈，所以才撞上去」等情（見原審卷第二二
      一頁），關於肇事當時兩車行向、車速及現場紅綠燈時相等描述，均與被告前
      揭警訊供述之內容一致，可見被告對於當時車禍如何發生之情形知之甚詳，所
      辯當時在後座睡覺，只是聽到撞擊聲，嗣經季昌平告知有出車禍云云，尚難遽
      信。
    ３本件車禍發生後，被告即於案發當日凌晨一時二十分五十九秒以000000
      0000號行動電話撥打給季昌平使用之0000000000號行動電話，
      又於同日凌晨一時二十六分四十秒、一時五十四分十八秒先後二次撥打給林小
      鈴使用之0000000000號行動電話，而分別向證人季昌平、林小鈴表
      示甫經車禍肇事等情，經證人季昌平（見第二三六一號偵查卷第五一、九七頁
      ）、林小鈴（見第二三六一號偵查卷第一○五至一○七頁、原審卷第五七頁）
      證述明確，並有被告使用之0000000000號行動電話通聯紀錄在卷足
      稽（見第二三六一號偵查卷第一八九頁）。且證人林小鈴明確證稱：「：：：
      返家是快一時三十分。回家後，乙○○有打電話給我。他說他撞到一台機車，
      他說他沒有下車看，他說在萊爾富商店前發生。他說車被拖很遠，但他沒有下
      車查看」（見第二三六一號偵查卷第一○五頁）、「（他告訴你車禍之事，有
      無提及季昌平？）他只說他要找季昌平去現場看」（見第二三六一號偵查卷第
      一○六頁）、「他說他回家途中，撞到一台機車，機車被拖很遠，他沒有下車
      看，沒有提到季昌平」（見第二三六一號偵查卷第一○七頁）、「被告確定有
      跟我講說，車子是他開的，他並沒有說季昌平有在車上。隔天他又打電話告訴
      我說，他有請季昌平找修車廠修車，之前我們曾經聊天的時候，我有告訴他我
      的妹婿在修車，他的意思是說，叫我幫他問我的妹婿估價多少錢，我告訴他說
      我妹婿在竹南比較遠不方便，乾脆叫季昌平在竹北問比較近，我問被告說，你
      不是撞到別人，有無回去看，他說有，沒有事情」等語（見原審卷第五七頁）
      。而證人林小鈴當時係任職「海洋ＰＵＢ」之服務小姐，與被告及季昌平均無
      特別利害關係，且被告自承：曾追求證人林小鈴，以前開行動電話與林小鈴通
      話時，確曾要求林小鈴找其妹夫幫忙修車等情（見第二三六一號偵查卷第一○
      七、一○八頁），足徵證人林小鈴前開所為不利於被告之證述，應堪採信。
    ４被告前經警方告知證人賴豪晃已到場指認季昌平為肇事者，而籲其勿頂替犯行
      後，被告猶坦承犯行，堅稱其為肇事者，已如前述。惟嗣新竹市警察局第二分
      局副分局長惟恐被告頂替犯行，乃再出面告知被告勿頂替犯行，被告始翻異前
      供，改於警局複訊時辯稱：「（於九十一年四月二十一日車禍發生時你人在何
      處？）我在宿舍看電視」「（當時自小客ＤＬ─四○九一是何人借用？用途為
      何？）是季昌平所借用，是要去ＰＵＢ玩」「（季昌平是何時？在何地向你借
      自小客ＤＬ─四○九一？）是九十一年四月二十日二十一時左右到我公司荷竹
      園」「季昌平是約在二十一日二時左右到我宿舍找我，有向我說明車子撞到人
      就離開，同日上午就以電話跟我說修車事項」「是二十二日談到扛刑責問題，
      他說如果被警方查獲時要我出面扛刑責：：：尚未談到代價問題（但有暗示我
      約可拿到一百萬元）」「因為之前季昌平有恩於我，我才答應他，並不是因為
      暗示我約可拿到一百萬元」（見第二三六一號偵查卷第十六頁反面至第十七頁
      ），並於同日經隨案移送至臺灣新竹地方法院檢察署偵訊時仍辯稱：「（四月
      二十一日當天車禍，是否你駕車肇事？）不是，是我朋友季昌平」「他在四月
      二十日晚上九時向我借車：：：他說要找朋友去ＰＵＢ」「二十一日凌晨二時
      ，他把車子開回來，他告訴我與機車相撞」「他有說撞到人並逃逸：：：」「
      ：：：他暗示我，如果出事叫我將責任扛下來」「（你為何要頂替？）因為他
      之前幫我很多忙」（見第二三六一號偵查卷第四八至四九頁）、「（你在四月
      二十一日是否與季昌平等人在ＰＵＢ？）沒有，我在宿舍」只有在晚上十一時
      去便利商店買東西，後來就回去，沒有再出門」云云（見第二三六一號偵查卷
      第五二頁）。惟查：
      (1)證人黃志宏於被告經警移案同日，亦同時經檢察官訊問，而證稱：案發當日
        凌晨一時許，確與被告及季昌平在「海洋ＰＵＢ」（見第二三六一號偵查卷
        第五三頁）。被告至此顯然已知無法再杜撰案發當日凌晨不在「海洋ＰＵＢ
        」之不在場事證。而於檢察官再次傳訊時，已不再否認案發當日凌晨確在「
        海洋ＰＵＢ」與季昌平、黃志宏飲酒之事實，惟猶先後改辯稱：「當天晚上
        （按係指案發前一日即九十一年四月二十日晚上）十時許，我和季昌平、黃
        志宏在民族路的海洋ＰＵＢ喝酒：：：我叫計程車過去，因為當天晚上季昌
        平就向我借車子，當時還沒有約，後來下班後，九時許我打給季昌平，他說
        他在海洋ＰＵＢ，我就過去，季昌平是開我的車子過去：：：我看季昌平的
        機車也停在門口」（見第二三六一號偵查卷第七四頁）、「十時許叫計程車
        過去，季昌平、黃志宏約於十時、十一時過去。他們分別開二台車過去。我
        是看他們一起進來，季昌平是開我的車子」（見第二三六一號偵查卷第一○
        七頁）、「（你何時到海洋ＰＵＢ？）十點半，十一點半他們還沒有到，我
        才打電話給季昌平」「你說你打電話叫白牌計程車是何時，號碼是那支？）
        0000000000」（見第二三六一號偵查卷第二○○頁），復對照其
        前揭所述情節，關於如何會在海洋ＰＵＢ、如何相約見面情節之供述明顯不
        一。
      (2)且案發前一日即九十一年四月二十日晚上確係被告先駕駛車牌號碼ＤＬ─四
        ○九一號自用小客車到「海洋ＰＵＢ」，季昌平、黃志宏當時尚與黃志宏之
        後，黃志宏即先搭載女友返家，而與季昌平約定各自前往「海洋ＰＵＢ」，
        季昌平當時係自行騎乘機車前往等情，業據證人林小鈴、黃志宏（見第二三
        六一號偵查卷第一九七頁、原審卷第八一頁）及季昌平一致證述無訛，並有
        前開被告使用之0000000000號行動電話通聯紀錄顯示被告於九十
        一年四月二十日晚上九時三分四十六秒、九時五十八分四十三秒、十時五十
        四分十二秒、十一時三十五分十五秒先後四次密集撥打給季昌平使用之00
        00000000號行動電話，且無被告所辯於九十一年四月二十日晚上撥
        打0000000000號行動電話叫白牌計程車之紀錄（見第二三六一號
        偵查卷第一八九頁）。可見季昌平並未向被告借用該自用小客車，而係騎機
        車前往。
      (3)又案發當日凌晨自「海洋ＰＵＢ」離開時，證人林小鈴證稱：是黃志宏先離
        開，然後季昌平騎機車離開，其與被告在門口聊了五分鐘，被告才駕車離開
        （見第二三六一號偵查卷第一○四頁），與季昌平所述情節相同（見第二三
        六一號偵查卷第一○九頁）。而被告知季昌平當日騎車前至「海洋ＰＵＢ」
        及翌日凌晨其係駕車離開之情已明，為圓其肇事當時係季昌平駕車之辯稱，
        嗣改稱：季昌平是騎機車離開，其才駕車出去追季昌平，到了民族路與民生
        路口才追到，告訴季昌平說身體不舒服，請季昌平載其回家云云（見第二三
        六一號偵查卷第一○七頁）。不惟先後供述明顯歧異，且果被告因身體不適
        要求季昌平載其返家，何不在ＰＵＢ時即先說好，或者改以其他方式如搭乘
        計程車返家，而要自己忍受著身體不適駕車追逐季昌平？亦不合情理。況依
        證人季昌平所稱：「我看他沒有很醉。沒有說身體不舒服」（見第二三六一
        號偵查卷第一○九頁），證人黃志宏稱：「（是否有印象乙○○身體不舒服
        ？）悶悶的，但感覺不出來他身體不舒服，應是心情不好」（見第二三六一
        號偵查卷第一九八頁），證人林小鈴證稱：「（乙○○有無身體不適？）看
        不出來」（見第二三六一號偵查卷第一○四頁），衡情被告並無不能自行駕
        車返回宿舍之情事，何須要求季昌平將所騎乘機車停放在民族路、民生路口
        ，而改駕駛上開自用小客車搭載其返回宿舍？且倘若如此，則季昌平勢必需
        自行步行返家，如此煞費週章，尤於情理有違。
      (4)被告雖辯稱因季昌平對其有恩，乃頂替犯行云云，則以被告於警訊之初於知
        悉證人賴豪晃已指認季昌平為肇事者之情況下，猶甘心為季昌平頂替犯行，
        衡情季昌平對其應有相當恩情。然觀諸被告自案發以來，僅於偵查中泛稱證
        人季昌平在工作上，幫其找一些客人云云（見第二三六一號偵查卷第五三頁
        ）；且嗣於警局複訊及偵審中，均一再指稱季昌平為肇事者，實難遽信所辯
        因季昌平有恩而頂替為可採。
      (5)況依本件新竹市警察局受理各類案件紀錄表影本二紙記載，目擊證人呂育嫺
        及另一男性不詳姓名年籍者，均於凌晨一時十一分以電話報案（見原審卷第
        一八二、一八三頁），而證人呂育嫺證述於看見案發時即可報案，可見本件
        車禍發生於凌晨一時十分許。經原審法院至現場履勘，由被告自案發現場導
        引沿民生路穿越經國路，再經光華一街左轉光華南街、右轉光華街、左轉光
        華北街、右轉湳雅街四二巷，再經湳雅街一九六巷、左轉武陵路後，即達被
        告原任職之荷竹園餐廳後方停車場，全程距離約一．七公里，沿途並以時速
        約三十至四十公里之速度行駛，且途經多處紅綠燈路口，共遇四處路口燈號
        號誌為紅燈而暫停再開，共耗時約七分鐘（自上午十一時五十四分二十五秒
        至十二時一分三十秒）。而被告肇事後停放車輛之宿舍即新竹市○○街二十
        二巷七十六號，則需再穿過停車場後鐵門，相距約一百公尺。再由被告宿舍
        徒步試走湳中街三十巷巷道，耗時近三分鐘等情，經載明勘驗筆錄（見原審
        卷第一八七至一九○頁）。且依被告所指季昌平住處（即新竹市○○路○段
        五十七巷五號）至被告宿舍之距離，依步行方式，約需耗時十五分鐘上下一
        節，亦據證人李成夏警員證述在卷（見原審卷第一八九頁反面）。據此，本
        案案發時雖應係人車稀少之際，然被告上開車輛於肇事後，縱以原審履勘時
        加倍之速度逃逸，並即刻返回被告之宿舍，保守估計亦恐需耗時至少約四分
        鐘以上。而被告又同時辯稱係季昌平肇事後返回其宿舍時，其才發現車子撞
        的很嚴重，其就把車子蓋起來，季昌平看一看就走路離開云云，則再加上季
        昌平停車、被告與季昌平查看車輛及被告把車子蓋起來等瑣碎時間，至少亦
        需耗時數分鐘。是如被告所辯上情屬實，以季昌平自肇事逃逸後，迄返回被
        告之宿舍，再歷經停車、與被告查看車輛及被告把車子蓋起來等時間計算，
        季昌平於凌晨一時二十分許，應仍與被告同在被告之宿舍。然被告乃竟於凌
        晨一時二十分五十九秒撥打電話給季昌平，已如前述，足徵是時季昌平絕非
        與被告同在被告之宿舍，否則被告何需以行動電話與季昌平通話？又證人即
        季昌平之鄰居吳嘉正於偵查及原審時亦前後一致證稱：確於案發當日凌晨一
        時二十分許，途經季昌平住處旁巷子口時，看見季昌平在講行動電話等語明
        確（見第二三六一號偵查卷第一八四至一八五頁、原審卷第六六頁），核與
        證人季昌平陳稱：其係回到家尚未進門時，接到被告打來之行動電話告知駕
        車肇事等情（見第二三六一號偵查卷第一一○頁）相符，益足佐證當時季昌
        平並不在被告宿舍，被告所辯上情顯非事實。
      (6)復觀被告關於案發後如何與季昌平聯絡之情節，於警訊時稱：「季昌平是約
        在二十一日二時左右到我宿舍找我，有向我說明車子撞到人就離開」（見第
        二三六一號偵查卷第十六頁反面），於偵查中稱：「二十一日凌晨二時，他
        把車子開回來，他告訴我與機車相撞」（見第二三六一號偵查卷第四八頁）
        、「我聽到撞擊的聲音，但我未起身查看，我是回到宿舍才看到我的車子遭
        撞壞」「我有叫季昌平回去看，二時許我打電話給他，早上九時也有打電話
        給他，問他有沒有去看」（見第二三六一號偵查卷第七五頁）、「（於四月
        二十一日一時二十分至三十分左右及早上九時是否有打行動電話給季昌平？
        ）我各打一通給他的行動電話，第一通是我問他撞得如何，請他去現場看。
        第二通我是問他有無去現場看，並問修車之事」「（你何時知道他車子撞到
        人？）我在車上有感覺撞到人，但當時迷糊沒有問他」「（為何回宿舍就不
        迷糊？）我把車子開回來，洗了澡就比較清醒」（見第二三六一號偵查卷第
        九五至九六頁），於原審稱：「我只聽到撞擊的聲音，之後就開回我的宿舍
        ，開回我的宿舍後，下車的時候我才發覺我的車子被撞的很嚴重，季昌平看
        一看就走路離開」「我那時人有點不舒服，有帶有點酒意，就回宿舍裡面，
        當時沒有對季昌平作任何主張，之後我把車子蓋起來，因為那是我的習慣，
        隔天早上才開始處理這件事情」云云（見原審卷第二一二頁），非但前後矛
        盾不一，且與事實不符。而被告所使用之0000000000號行動電話
        通聯紀錄，係於凌晨一時二十分五十九秒許撥打電話給季昌平，已如前述，
        並無於凌晨二時許撥打給季昌平之紀錄（見第二三六一號偵查卷第一八九頁
        ），尤見被告如何匿飾事實。
      (7)被告請求再傳訊證人呂育嫺，並以吳嘉正以當月二十一日發薪、該日其自任
        職店內離開之時間為凌晨一時五分，而據以推算於案發當日凌晨一時二十分
        許，在住處看到季昌平講電話之事實（見原審卷第六五至六六頁）未必可信
        ，而請求查明二十一日發薪是否屬實，另請求訊明吳嘉正所任職店家老闆娘
        鄭雅芝發薪之事實，並再傳訊證人吳嘉正。惟證人呂育嫺對於案發經過陳述
        綦明，且未看到駕駛肇事者之面容，無從指認，而證人吳嘉正所證與通聯紀
        錄顯示之情形相符，均無訊問之必要。
（三）雖證人賴豪晃於警訊及偵審中均指證：其目擊本案車禍肇事者為季昌平，並先
      後證稱：「我有看清楚肇事人的面孔」「我：：：目擊車禍發生一切情形，：
      ：：我並且還親眼看見駕駛人（肇事者）打開玻璃車窗頭部伸出車窗外回頭看
      見車禍發生情形，就在那時我有看清楚肇事者臉孔」「肇事者面像模樣斯文，
      有戴眼鏡，瘦瘦的，至於穿著是小格子襯衫，深綠色或深藍衣服」「是季昌平
      開車撞死人及撞傷人沒錯（當場指認）」「只看見季昌平打開車窗頭伸出來往
      後看一下，就開車加速逃逸」（見第二三六一號偵查卷第三十頁反面至第二一
      頁反面）、「因為我已站到馬路上看，當時因為對向有來車，燈光照射下，我
      有看到他頭往後轉，但隨後又加速逃逸」「（你看到之人是何人？）季昌平」
      「（你有看清楚他正面？）有」（見第二三六一號偵查卷第九一頁）、「（駕
      駛者的衣著？）深藍色或是深綠色的花格子衣服，格子約有五公分左右寬度，
      確定有戴近視眼鏡，我確定眼鏡框應該是銀色的」「當時我聽到撞擊的聲音：
      ：：我就馬上出來看：：：我距離車子隔約三、五十公尺左右」「（你當時有
      看到肇事的駕駛者？）有」「當時有輛對向的車道會車經過，所以有車燈」（
      見原審卷第六九至七十頁）、「我曾經到警訊當中去指認過，警察有叫二人出
      來叫我指認，我說都不是，之後叫一個出來，就是庭上之被告出來，我也說不
      是，後來，叫季昌平出來，我說是，指認被告及季昌平之前，警察所叫的那二
      個人不是被告及季昌平」「（警察叫被告出來指認的時候，有無戴眼鏡？）無
      」「（警察叫季昌平出來給你指認的時候有無戴眼鏡？）有」「（你於警局指
      認的時候，根據何特徵指認季昌平？）駕駛者他的膚色沒有這麼黑、比較白且
      有戴眼鏡，面型的輪廓我記得就是季昌平的臉」（見原審卷第七一頁）云云。
      然查：
    １證人賴豪晃於本案車禍案發時，所在位置係在新竹市○○路一四三號「酒蟲Ｔ
      ＶＰＵＢ」門口騎樓處，已據證人賴豪晃迭於警訊、偵查中原審證述明確。而
      本案車禍案發時，被害人吳鶴齡所騎乘之機車被推撞後倒地之位置係在門牌號
      碼新竹市○○路一二七、一二九號中間之民生路由東往西快車道靠近中心線處
      ，且案發時案發處所附近雖有路燈，然肇事者係在高速行駛未減速下瞬間撞擊
      被害人吳鶴齡騎乘之機車，且係肇事後未減速即逃逸，則證人賴豪晃欲在快速
      行駛中之車輛瞬間明確看清駕駛者之容貌、衣著，已屬困難。
    ２證人賴豪晃就案發時肇事者究否打開車窗探頭察看一節，亦先後證稱：「我並
      且還親眼看見駕駛人（肇事者）打開玻璃車窗頭部伸出車窗外回頭看見車禍發
      生情形，就在那時我有看清楚肇事者臉孔」「只看見季昌平打開車窗頭伸出來
      往後看一下，就開車加速逃逸」（見第二三六一號偵查卷第二十頁反面、第二
      一頁反面）、「我有看到他頭往後轉，但隨後又加速逃逸」「（你有看清楚他
      正面？）有」（第二三六一號偵查卷第九一頁）、「（你當時有看到肇事的駕
      駛者？）有」「當時有輛對向的車道會車經過，所以有車燈，剛好肇事的車輛
      車窗約是半開且並沒有貼隔熱紙，是透明的，我是透過車子的擋風玻璃看到駕
      駛者的正面，後來通過我的時候，從車窗看到駕駛者的側面」「（肇事者有無
      探頭出來看？）快通過我的時候，在車內有往左邊轉了一下，並沒有探頭出來
      車窗」（見原審卷第六九、七十頁），顯然前後不一。況其警訊時係證稱當時
      係因肇事者打開玻璃車窗頭部伸出車窗外回頭看，才看清楚肇事者之臉孔；然
      嗣改稱肇事者未打開車窗將頭部伸出車外回頭看，則證人賴豪晃於警訊中證稱
      係因肇事者打開玻璃車窗頭部伸出車窗外回頭看，其才看清楚肇事者之臉孔一
      節，亦非屬實。
    ３再證人賴豪晃於警訊中指證肇事者究為被告或季昌平之過程，經警員李成夏到
      庭結證稱：「（本案是你參與查獲？）是的」「（請說明證人賴豪晃指認的經
      過？）當時乙○○、季昌平在派出所裡面，我們請證人賴豪晃在派出所門口，
      我們請證人賴豪晃指認，距離約十公尺左右。我印象中證人賴豪晃說，確認肇
      事的人是戴眼鏡，當時指認的時候，季昌平有戴眼鏡、乙○○沒有戴眼鏡，所
      以證人根據這個特徵指認季昌平，並沒有根據任何其他的特徵來指認，我可以
      確認指證的過程是這樣」「（你給證人賴豪晃指認的時候，有無找季昌平、乙
      ○○以外其他的人給他指認？）確定沒有」「（當時證人指認的時候，有幾個
      警員在場？）六位」「（提示九十二年五月五日證人賴豪晃證述為何證人指證
      的經過與你剛才所述不同？）我全程都在場，：：：直接在門口就請賴豪晃指
      認，且特別指出乙○○、季昌平的位置，讓賴豪亮在門口直接指認，證人賴豪
      晃指證的過程不正確」（見原審卷第二一三至二一七頁）等情明確，顯然證人
      賴豪晃前揭就指認過程之陳述與實情不符。
    ４觀諸證人李成夏警員證述證人賴豪晃指認之過程，乃明確證稱證人賴豪晃僅係
      根據肇事者係戴眼鏡之特徵為指認，而指認當時季昌平戴眼鏡，被告未戴眼鏡
      ，乃依此指認季昌平為肇事者等情，亦足證賴豪晃於案發時應僅係目睹肇事者
      戴眼鏡之特徵而已。故證人賴豪晃前開證稱肇事者之特徵，除戴眼鏡一節可採
      外，其他部分之指認，應均係依指認當時季昌平戴眼鏡之特徵加以指認後，再
      依季昌平之其他特徵加以渲染附加無訛。又被告亦不否認平時開車時偶有戴眼
      鏡，核與證人林小鈴證稱：「他（指被告）平常沒有戴眼鏡，開車有時有戴銀
      框眼鏡」（見第二三六一號偵查卷第一○五頁）等情相符，故此特徵亦與證人
      賴豪晃指認肇事者戴眼鏡之特徵相符。綜據前開所述，證人賴豪晃證稱目睹肇
      事者為季昌平一節，乃有不實，不足採信。至證人賴豪晃所指證肇事者有戴眼
      鏡一節，固堪採信，然被告平時開車時偶有戴眼鏡，自無法排除案發時被告有
      戴眼鏡之事實，故此部分亦無從採為對被告有利之認定。被告請求再傳訊證人
      李成夏警員及賴豪晃說明當時指認之情形，因已於原審證述綦明，核無必要。
（四）又證人楊雅鈴雖證稱：「（你有無聽說本案？）有。聽被告說的，案發後一個
      多禮拜之後」「他說小季開他的車撞到人」云云（見原審卷第八四頁），然此
      既係在案發後一星期之後，故已係在被告為警查獲之後，此時被告已於警訊初
      訊自白後再翻異供述，而嫁禍季昌平，因此縱然被告確曾向證人楊雅鈴表示係
      證人季昌平肇事，亦不足採為對被告有利之認定。況證人楊雅鈴同時證稱被告
      於案發一星期以後告知前情之前，未曾打電話給她云云。然依被告使用之00
      00000000號行動電話通聯紀錄觀之，被告確有於案發日凌晨一時三十
      分十八秒撥打楊雅鈴使用之門號0000000000號行動電話通話二十九
      秒（見第二三六一號偵查卷第一八九頁）。嗣經原審提示此通話紀錄，證人楊
      雅鈴改口稱忘記有無此次通話（見原審卷第八五至八六頁）；且除上開通話紀
      錄外，被告與證人楊雅鈴於案發日亦另有六通通話紀錄，且其中一通尚係由證
      人楊雅鈴撥打給被告，此有該通聯紀錄可稽，然證人楊雅鈴仍稱對此通話紀錄
      無印象，被告亦未提到車禍肇事之事，被告亦附和供稱忘記通話內容云云（見
      原審卷第八六、八七頁），足見證人楊雅鈴應有刻意迴護被告，而未就前開通
      話內容據實陳述。
（五）本案案發後，證人季昌平雖曾出面為被告找尋汽車修理廠，而透過友人姚文得
      再找陳奇峰修車，此為證人季昌平所供述無訛。而證人姚文得證稱：「（請你
      描述當時季昌平找你修車的過程？）他打電話跟我講，他說車子壞掉，要找修
      車廠，問我有沒有認識的，剛好我朋友陳奇峰開修車廠就幫他介紹，但我知道
      他沒有車子，我當時沒有想到要問他沒有車子為何要修車，之後，季昌平隔一
      、二天有來找我談這件事情」「他說車子撞壞掉，要找修車廠，之後我就找陳
      奇峰一起去看車子，當時被告也在場，到場的時候我才知道車子不是他的，我
      也沒有問他怎麼回事」「（你於警訊時稱，季昌平有告訴你四月二十一日凌晨
      二、三點開車去買豆腐撞到台電的電箱，季昌平於何時跟你講的？）電話當中
      有提到一點，他去找我的時候也是這樣講的」「我與陳奇峰到現場看車的時候
      才知道，這之間我還納悶他沒有車子，怎麼會撞壞」「我只記得幫他介紹修車
      廠」「（：：：當時大部分都是季昌平跟陳奇峰談修車的事情？）我有這樣講
      」（見原審卷第一三九至一四二頁），證人陳奇峰證述：「（姚文得如何跟你
      說？）他叫我去修車。他說他朋友的，沒有說是哪個朋友的，也沒有說車子是
      如何損壞的，去到現場的時候，才知道車子損壞的狀況」「在現場聊天的時候
      ，季昌平說車子撞到電箱，並沒有說是何人撞到的」「（跟你談車子維修、修
      理費用多少錢，是何人跟你談的？）都是季昌平跟我談的」「（現場乙○○有
      無跟你談？）只有談二、三句，包括寒暄及車子如何修，但是最主要跟我談的
      人還是季昌平」「（雙方有無談到修車費如何付？）這還沒有談到，一般都是
      交車時付款」「車子拖回後，被告及季昌平有去看過，才知道車子是乙○○的
      」「（你有無問車子付費的問題或車子是被告的，為何由季昌平出面？）都沒
      有」「（季昌平證稱，有跟陳奇峰講看修理費多少錢，我再跟被告講，陳奇峰
      再跟我收，我會跟被告拿，有無此事？）我不記得，時間太久」「（陳奇峰稱
      修理費用四、五萬元可以的時候，季昌平有無詢問或是徵詢被告的同意？）不
      記得有無徵詢被告的同意，但確實記得是季昌平跟我談的」「（被告有無跟你
      講，車子的後照鏡壞掉你幫我換，後照鏡的費用由我出，其他的我就不知道？
      ）沒有，他應該說，這次的車禍事故包修，但後視鏡兩個另外算，這個部分我
      可以確定，但是誰跟我談的，我忘了，因為我有另外叫兩個後視鏡，因為後視
      鏡原本就有壞掉，從修車的經驗可以判斷出來不是同一次事故壞掉的，應該是
      只有壞一邊，但表示要換兩邊」「意思是當時講好包修的錢就是修那些除後視
      鏡以外壞掉部分的費用，當時並沒有把後視鏡估算在內，所以之後另外再追加
      換兩個後視鏡，必須另外再加計後視鏡費用之意，也就是說，換後視鏡的費用
      不包括原來包修的費用在內」「確實是講到包修、後視鏡另外計費的意思，不
      包括在包修的費用之內」（見原審卷第一四五至一四九頁）等語。然而：
    １依一般常情，修車時找熟識之修車廠，除可避免被胡亂抬高修車費外，更可能
      獲得較優惠之待遇或較高品質之維修，參以本案係肇事之車輛，修車時刻意掩
      飾毀損之原因，亦屬人之常情。據此，季昌平透過友人姚文得之引介找陳奇峰
      為被告修車，並虛構車輛為其所有及車輛毀損之原因等情，自與常情無違。
    ２況觀諸被告於案發時分別以行動電話告知證人季昌平、林小鈴關於車禍肇事時
      ，確曾分別要求證人季昌平、林小鈴代找修車廠，此據證人季昌平證稱：「車
      禍發生時我不知道，事後是乙○○告訴我他的ＤＬ─四○九一號自小客車在新
      竹市○○路、民生路口發生車禍，我才知道這件事，主要原因是乙○○要我幫
      他介紹汽車修理廠修理撞壞的自小客車」（見第二三六一號偵查卷第九頁反面
      ）、「四月二十一日凌晨一時許，他打電話告訴我，說他車子撞到，我就說明
      天再說」（見第二三六一號偵查卷第五一頁）、「張在一時二十分說他有撞到
      人：：：並叫我幫他找修車廠」（見第二三六一號偵查卷第九七頁）等語，證
      人林小鈴亦證稱：「快一時三十分。回家後，乙○○有打電話給我。他說他撞
      到一台機車：：：隔天傍晚，他請我妹婿從竹南上來幫他修車，我叫他先讓別
      人修，他就說找季昌平的朋友修」（見第二三六一號偵查卷第一○五至一○六
      頁），於原審亦證述上情屬實（見原審卷第五七頁），已如前述。互核證述關
      於被告要求證人季昌平、林小鈴代為找修車廠之過程均屬一致，經核亦與被告
      翻異供述嫁禍證人季昌平後曾供述：「（為何後來找季昌平的朋友修車？）我
      是先和季昌平說，後來才問林小鈴，是想要比較價格」（見第二三六一號偵查
      卷第一○八頁）之情節完全相符。因此，季昌平證稱係為被告找友人姚文得引
      介陳奇峰為被告修車一節，應堪採信。故證人姚文得、陳奇峰等所為修車經過
      之證述，亦無採為對被告有利之認定。
（六）本案經檢察官囑由法務部調查局對被告及季昌平為測謊鑑定，被告就：「１案
      發時其未駕車，２案發時係季昌平駕車，３案發時其在後座睡覺」等問題，經
      測試結果呈情緒波動反應，研判有說謊。而季昌平就：「１案發時其未在車上
      ，２案發時其未駕車」等問題，經測試結果則無情緒波動反應，研判未說謊，
      有該局九十一年十月十八日調科參字第○九一○○六七二二一○號測謊報告書
      在卷可稽（見第二三六一號偵查卷第二一八頁）。而測謊鑑定，係依一般人在
      說謊時，會產生遲疑、緊張、恐懼、不安等心理波動現象，乃以科學方法，由
      鑑定人利用測謊儀器，將受測者之上開情緒波動反應情形加以紀錄，用以分析
      判斷受測者之供述是否違反其內心之真意而屬虛偽不實。故測謊鑑定，倘鑑定
      人具備專業之知識技能，所使用之測謊儀器及其測試之問題與方法又具專業可
      靠性時，該測謊結果，如就有利之供述，經鑑定人分析判斷有不實之情緒波動
      反應，依補強性法則，雖不得作為有罪判決之唯一證據，但非無證據能力，仍
      得供裁判之佐證，有最高法院八十八年台上字第二九三六號判決可資參照。而
      法務部調查局為國內具專業可靠性之鑑定單位，則該局以控制問題法、混合問
      題法所為，且被告及季昌平亦均同意實施測謊（見第二三六一號偵查卷第二○
      一頁），上開鑑定結果自具參考價值。
（七）綜合前開事證，本件車禍肇事逃逸者確為被告無訛，被告所辯各節，均係意圖
      卸責故為嫁禍季昌平之詞，洵無足採。
二、按汽車行駛時，駕駛人應注意車前狀況，並隨時採取必要之安全措施；又行車速
    度，應依規定；汽車行近行人穿越道前，應減速慢行，道路交通安全規則第九十
    四條第三項、第九十三條第一項、第一百零三條分別定有明文。被告為汽車駕駛
    人，自應遵守上開規定。而本件車禍發生時，依當時之路況係晴天、夜間有照明
    ，路面為乾燥之柏油路面，無障礙物、無缺陷，視距良好，且該路段速限為時速
    四十公里，並無不能注意之情形，有道路交通事故調查報告表可稽（見相驗卷第
    十六頁），然被告竟未注意車前狀況，駕駛車牌號碼ＤＬ─四○九一號自用小客
    車行經新竹市○○路與中央路劃有行人穿越道之四岔路口時，雖依燈光號誌綠燈
    可繼續行進，惟因超速以時速六十至八十公里之高速行駛，復未減速慢行，適被
    害人吳鶴齡騎乘車牌號碼ＨＳＴ─八六八號機車附載另被害人陳慶峰均未戴安全
    帽，沿中央路由北往南行駛至該四岔路口時，雖遇燈光號誌紅燈，惟因後方有警
    車追逐，乃未依燈光號誌紅燈暫停，而闖越紅燈，其乃因之撞擊被害人吳鶴齡騎
    乘之車牌號碼ＨＳＴ─八六八號機車，致被害人吳鶴齡、陳慶峰當場被撞彈飛跌
    落至民生路路邊，車牌號碼ＨＳＴ─八六八號機車則被推撞達九十三．三公尺遠
    （道路交通事故調查報告表標示機車倒地位置之參考座標民生路一三五號牆柱、
    一二九牆柱之位置有誤，應係在一二七、一二九號中間之位置），足證被告就本
    件車禍之發生確有過失甚明。至本件車禍肇事時刮地痕之起點雖在被告所行駛車
    道之對向車道，然因本案車禍之發生實係雙方均車速過快，且被害人吳鶴齡亦係
    為躲避警車追逐而闖越紅燈，故難以排除被告可能係因事發突然，而有稍微閃避
    然閃避不及致稍有偏向對向車道之情事，因此尚難認被告併有逆向行駛之過失。
    又被害人吳鶴齡就本案雖亦有闖紅燈及與被害人陳慶峰均未戴安全帽致受重創之
    過失，然仍無解於被告過失罪責之成立。
三、又被告就本件車禍之發生，確有前開之過失，已如前述。而被害人吳鶴齡亦因而
    當場造成頭部鈍力損傷及全身多處撕裂傷、擦傷、骨折，雖經緊急送往行政院衛
    生署新竹醫院急救，仍因頭部鈍力損傷，延至當日（即九十一年四月二十一日）
    凌晨四時五十分傷重不治死亡，已據檢察官督同法醫師相驗屬實，有新竹市警察
    局第二分局變死報告紀錄表、電請相驗案件報告、檢察官勘驗筆錄、臺灣新竹地
    方法院檢察署相驗屍體證明書、驗斷書及相驗照片六張在卷可稽（見相驗卷第二
    至三頁、第十三至十四頁、第十七頁、第二十至二五頁）。另被害人陳慶峰亦因
    本件車禍當場造成腦幹出血（慢性硬腦膜下腔出血）、頭部外傷併腦挫傷、胸部
    及心臟挫傷、左股骨及脛骨腓骨骨折、骨盆骨折、（右側）第三及第四肋骨骨折
    、橫紋肌溶解症、腹部鈍傷等傷害，雖經緊急送往南門綜合醫院急救而倖免死亡
    ，然仍因頭部之傷害呈現「輕度瀰漫性萎縮及右額葉之病變」，並因身體及腦部
    之傷害造成「一般疾患引起之精神障礙」及「一般疾患引起之性格變化」，雖可
    由精神藥物及心理行為治療加以部分改善，然依臨床之經驗，不易恢復原有之精
    神狀態等情，亦有長庚紀念醫院九十一年五月十四日診斷證明書、南門綜合醫院
    九十一年十月十一日診斷證明書、國軍新竹醫院附設民眾診療服務處九十一年十
    月十一日診斷證明書、行政院國軍退除役官兵輔導委員會九十一年十一月十九日
    診斷證明書（見相驗卷第二四頁、第二三六一號偵查卷第二二七至二三○頁）及
    行政院國軍退除役官兵輔導委員會九十二年六月十六日中榮醫企字第○九二○○
    ○二八九三號函（見原審卷第一五八頁）、九十二年七月四日中榮醫企字第○九
    二○○○三二七五號函（見原審卷第一八四頁）附卷足參，復以九十二年十一月
    十九日中榮醫企字第○九二○○○五七一五號函復本院稱：病患陳慶峰九十二年
    一月七日門診時，語言智商七十三分、操作智商六十四分，總智商六十八分，屬
    輕度智能不足，以藥物或心理治療效果改善有限，已達輕度身心殘障（見本院卷
    第二七頁），顯然被害人陳慶峰已因之造成精神障礙及性格變化而於健康有重大
    難治之重傷害甚明。則被告之過失行為，與被害人吳鶴齡之死亡及被害人陳慶峰
    之重傷害結果間，顯具相當因果關係。本件事證已臻明確，被告犯行堪以認定。
四、核被告因過失致人於死及重傷，所為係分別犯刑法第二百七十六條第一項之過失
    致人於死罪及同法第二百八十四條第一項後段之過失致重傷害罪；又駕駛動力交
    通工具肇事，致人死傷而逃逸，係另犯刑法第一百八十五條之四之駕駛動力交通
    工具肇事致人死傷逃逸罪。其一過失行為同時致被害人吳鶴齡死亡、被害人陳慶
    峰重傷，係以一行為同時觸犯上開二罪名，應依刑法第五十五條想像競合犯之規
    定，從一重依刑法第二百七十六條第一項之過失致人於死罪處斷。所犯過失致死
    及駕駛動力交通工具肇事，致人死傷而逃逸二罪，一為過失犯，一為故意犯，且
    犯罪構成要件互異，應予分論併罰。又被告為汽車駕駛人，無駕駛執照駕車，有
    被告機車駕駛人資料在卷足稽（見原審卷第二二九頁），就所犯過失致人於死犯
    行，應依道路交通管理處罰條例第八十六條第一項依法加重其刑。
五、原審認被告所犯罪證明確，予以論罪科刑，固非無見。惟查：（一）被告應負過
    失致重傷害及過失致人於死犯行，以其過失行為與被害人之死亡、重傷結果間，
    有相當因果關係為必要。原判決於理由中並未論述其間之因果關連，自有未洽。
    （二）被告是否酒醉駕車，因而致人受傷或死亡，關係是否依道路交通管理處罰
    條例第八十六條第一項之規定加重其刑之適用。原判決於理由認定：「全然無任
    何跡證足以顯示被告當時有何不舒服、酒意、迷糊等情事」（見原判決第十七頁
    ），亦未以酒醉駕車而依上開規定加重其刑。然於事實欄卻記載被告酒後駕車，
    而是否另涉酒後不能安全駕駛交通工具而肇事罪嫌，應另行偵處（見原判決第二
    頁），其事實之認定與理由之記載互不一致。（三）被告駕車肇事，並於肇事後
    逃逸，且將罪責推諉友人季昌平，情節固屬重大，犯後態度亦值責難，然原審就
    肇事逃逸犯行量處最高法定刑有期徒刑五年，仍嫌過苛。被告上訴，否認犯罪，
    雖無理由，惟原判決既有可議，自應由本院予以撤銷改判。爰審酌被告前於七十
    九年間因傷害案件，經本院判處有期徒刑四月確定，於八十年七月二十日執行完
    畢；又於九十一年間因竊盜案件，經臺灣新竹地方法院新竹簡易庭以九十一年度
    竹簡字第三○九號判決判處有期徒刑六月，於九十二年二月十三日甫經易科罰金
    執行完畢（不構成累犯），有本院被告全國前案紀錄表在卷可參，被告因過失而
    造成被害人死亡、重傷害之結果，且肇事致人死傷後蓄意逃逸，惟被害人吳鶴齡
    逃避警車追逐闖越紅燈亦有相當過失，且被害人二人均未戴安全帽而使頭部重創
    ，及被告於犯罪後為警查獲之初雖坦承犯行，然嗣推諉卸責，未與被害人陳慶峰
    或被害人吳鶴齡家屬商談任何民事賠償事宜等一切情狀，分別量處如主文所示之
    刑，並定應執行刑。
據上論斷，應依刑事訴訟法第三百六十九條第一項前段、第三百六十四條、第二百九
十九條第一項前段、刑法第二百七十六條第一項、第二百八十四條第一項後段、第一
百八十五條之四、第五十五條、第五十一條第五款、道路交通管理處罰條例第八十六
條第一項、罰金罰鍰提高標準條例第一條前段，判決如主文。
本案經檢察官郭弘佑到庭執行職務。
中      華      民      國    九十二    年     十二     月     十九     日
                              臺灣高等法院交通法庭
                                  審判長法  官  楊  照  男
                                        法  官  陳  炳  彰
                                        法  官  王  詠  寰
右正本證明與原本無異。
肇事逃逸部分如不服本判決，應於收受送達後十日內向本院提出上訴書狀，其未敘述
上訴之理由者並得於提起上訴後十日內向本院補提理由書（均須按他造當事人之人數
附繕本）。
過失致人於死部分不得上訴。
                                        書記官  駱  麗  君
中      華      民      國    九十二    年     十二     月     十九     日
附錄本案論罪科刑法條
刑法第一百八十五條之四
駕駛動力交通工具肇事，致人死傷而逃逸者，處六月以上五年以下有期徒刑。
刑法第二百七十六條
因過失致人於死者，處二年以下有期徒刑、拘役或二千元以下罰金。
從事業務之人，因業務上之過失犯前項之罪者，處五年以下有期徒刑或拘役，得併科
三千元以下罰金。
刑法第二百八十四條
因過失傷害人者，處六月以下有期徒刑、拘役或五百元以下罰金，致重傷者，處一年
以下有期徒刑、拘役或五百元以下罰金。
從事業務之人，因業務上之過失傷害人者，處一年以下有期徒刑、拘役或一千元以下
罰金，致重傷者，處三年以下有期徒刑、拘役或二千元以下罰金。


司法院資訊處製作；財團法人民間司法改革基金會備份。
